【裁判字號】    95,訴,846
【裁判日期】    950831
【裁判案由】    違反槍砲彈藥刀械管制條例
【裁判全文】
臺灣高雄地方法院刑事判決               95年度訴字第846號
公  訴  人  臺灣高雄地方法院檢察署檢察官
被      告  甲○○
                    （現於臺灣高雄監獄執行）
指定辯護人  本院公設辯護人陳信凱
上列被告因違反槍砲彈藥刀械管制條例案件，經檢察官提起公訴
（95年度偵字第2324號），本院判決如下：
    主  文
甲○○未經許可，寄藏可發射子彈具有殺傷力之改造手槍，處有
期徒刑年貳月，併科罰金新臺幣伍萬元，罰金如易服勞役，以
新臺幣貳仟元折算壹日。扣案之WALTHER 廠PPK/S 型改造手槍（
含彈匣壹個，槍枝管制編號0000000000號）壹把沒收。
    事  實
一、甲○○明知未經許可，不得非法持有及寄藏可發射子彈具有
    殺傷力之各式槍砲，竟於民國94年3 月間某日起，因受真實
    姓名年籍不詳、綽號「阿隆」之成年男子所託，而為之保管
    具有殺傷力之WALTHER 廠PPK/S 型改造手槍（含彈匣1 個，
    槍枝管制編號0000000000號）1 把，並將之藏置於高雄縣鳳
    山市○○路119 巷2 號住處。嗣於95年1 月4 日15時30分許
    ，為高雄市政府警察局三民第二分局持本院核發之搜索票搜
    索上開住處，當場查獲並扣得上開改造手槍1 把，始悉上情
    。
二、案經高雄市政府警察局三民第二分局報請臺灣高雄地方法院
    檢察署檢察官偵查起訴。
    理  由
壹、證據能力之審酌
    按被告以外之人於審判外之言詞或書面陳述，除法律有規定
    者外，不得作為證據，刑事訴訟法第159 條第1 項定有明文
    。而上開條文所謂「法律另有規定者」，係指同法第159 條
    之1 至第159 條之5 及第206 條等規定（最高法院95年度台
    上字第312 號判決可資參照）。又司法警察等偵查輔助人員
    於案件未移送檢察官偵辦前之調查犯罪階段，依據檢察長之
    概括授權，先行將尿液、血液、毒品、槍砲、彈藥、刀械等
    證物送請檢察機關預先核定之專責鑑定人或鑑定機關（團體
    ）實施鑑定，基於檢察一體原則，該鑑定人或鑑定機關（團
    體）亦應視同受承辦檢察官所選任或囑託而執行鑑定業務，
    其等出具之書面鑑定報告應屬刑事訴訟法第206 條所定之傳
    聞例外，當具有證據能力。而臺灣高等法院檢察署已概括選
    任內政部警政署刑事警察局為槍彈有無殺傷力之鑑定機關，
    指示轄區內各司法警察機關於調查中可將相關案件之證物送
    請該鑑定機關實施鑑定，自屬檢察官所為之囑託機關鑑定。
    是本案經高雄市政府警察局三民第二分局將扣案手槍等送內
    政部警政署刑事警察局鑑定，即係由臺灣高雄地方法院檢察
    署承辦檢察官囑託內政部警政署刑事警察局就扣案槍、彈實
    施鑑定，依前揭法律規定及決議意旨，該局依鑑定結果而製
    作之95年2 月6 日刑鑑字第0950011238號槍彈鑑定書，自得
    作為證據，先予敘明。
貳、本院實體認定
一、上揭事實業據被告甲○○迭次於警偵訊及本院審理時坦承不
    諱，並有具殺傷力之WALTHER 廠PPK/S 型改造手槍（含彈匣
    1 個，槍枝管制編號0000000000號）1 把扣案足憑。而扣案
    之改造手槍已換裝土製金屬槍管，機械性能良好，可擊發適
    用之子彈，為具殺傷力之槍枝，亦有內政部警政署刑事警察
    局95年2 月6 日刑鑑字第09500011238 號槍彈鑑定書附卷可
    稽。被告之自白業有相當之補強證據，被告犯行洵堪認定，
    應依法論科。
二、按刑法業於94年2 月2 日修正公布，且依刑法施行法第10條
    之1 規定，已於本件被告行為後之95年7 月1 日生效施行，
    關於新舊法之比較適用，自應依刑法第2 條第1 項「按行為
    後法律有變更者，適用行為時之法律，但行為後之法律有利
    於行為人者，適用最有利於行為人之法律」之規定，依「從
    舊從輕」原則而為比較；且比較時應就罪刑有關之共犯、未
    遂犯、想像競合犯、牽連犯、連續犯、結合犯，以及累犯加
    重、自首減輕暨其他法定加減原因（如身分加減）與加減例
    等一切情形，綜其全部罪刑之結果而為比較（最高法院95年
    5 月23日95年度第8 次刑庭會議決議參照）。爰先就本件新
    舊法比較結果論述如下：
  (一)按槍砲彈藥刀械管制條例第8 條第4 項之未經寄藏持有改
      造手槍罪，其法定刑應併科新臺幣七百萬元以下之罰金。
      依被告行為時即修正前刑法第33條第5 款規定，罰金最低
      額為銀元一元，依現行法規所定貨幣單位折算新臺幣條例
      第2 條折算為新臺幣之結果，前揭未經許可持有改造手槍
      罪其法定刑應併科銀元一元即新臺幣三元以上、新臺幣七
      百萬元以下罰金，惟修正後刑法第33條第5 款就罰金刑規
      定為「新臺幣一千元以上，以百元計算之」，顯已將罰金
      刑之最低額提高為新臺幣一千元以上。經比較上述新舊法
      ，認適用被告行為後之前揭新法規定，對被告並非較為有
      利。
  (二)關於易服勞役之折算標準，修正前刑法第42條第2 、3 項
      係規定「易服勞役以一元以上三元以下，折算一日。但勞
      役期限不得逾六個月」、「罰金總額折算逾六個月之日數
      者，以罰金總額與六個月之日數比例折算」，其易服勞役
      之折算標準，依修正前罰金罰鍰提高標準條例第2 條前段
      （該條文現已刪除）規定，係就其原定數額提高為一百倍
      折算一日，是依被告行為時之易服勞役折算標準，係以銀
      元三百元即新臺幣九百元折算一日；惟修正後刑法第42條
      第3 、5 項則規定為：「易服勞役以新臺幣一千元、二千
      元、三千元折算一日。但勞役期限不得逾一年」、「罰金
      總額折算逾一年之日數者，以罰金總額與一年之日數比例
      折算」，係以新臺幣一千元、二千元、三千元之標準折算
      一日。經比較新舊法，以新法之易服勞役折算標準較有利
      於被告。
  (三)綜上所述，本件綜其全部比較結果，認修正後法定罰金刑
      之最低額雖有提高，惟修正後之罰金易服勞役標準較諸修
      正前規定對被告為有利，整體比較適用結果，仍認新法對
      被告較為有利，自應依刑法第2 條第1 項但書規定，適用
      有利於被告之新法規定，以為論處。
三、查扣案之具有殺傷力之改造手槍屬槍砲彈藥刀械管制條例第
    4 條第1 項第1 款所稱之槍砲，並據同條例第5 條規定，非
    經主管機關許可不得持有、寄藏。被告未經主管機關許可，
    為他人寄藏可發射子彈具有殺傷力之改造手槍，係違反行為
    時槍砲彈藥刀械管制條例第8 條第4 項之未經許可，寄藏可
    發射子彈具有殺傷力之改造手槍罪。按寄藏與持有，均係將
    物置於自己實力支配之下，僅寄藏必先有他人之持有行為，
    而後始為之受寄代藏而已，故寄藏之受人委託代為保管，其
    保管之本身，亦屬持有，不過此之持有係受寄之當然結果，
    應論以寄藏手槍之單純一罪，不另就其「持有」之犯行予以
    論處。檢察官認被告所為係犯未經許可持有改造手槍罪，尚
    有未洽，惟「持有」、「寄藏」改造手槍之基本社會事實相
    同，所犯法條條項亦相同，僅罪名不同，本院自毋庸變更起
    訴法條，併此敘明。爰審酌被告無視法律之禁止，寄藏具殺
    傷力可發射子彈具有殺傷力之改造手槍，危害社會安寧秩序
    ，惟念其未曾以該槍枝犯罪，犯後坦承犯行，態度難謂不佳
    ，並衡其犯罪之動機、目的、生活狀況、智識程度、持有槍
    支時間長短及所生之危害等一切情狀，量處如主文所示之刑
    ，並依修正後刑法第42條第3 項規定，就所宣告之罰金刑諭
    知以新臺幣二千元折算一日之易服勞役折算標準。
四、扣案之WALTHER 廠PPK/S 型改造手槍（含彈匣1 個，槍枝管
    制編號0000000000號）1 把，具有殺傷力，為違禁物，且係
    被告犯本罪所用之物，業如上述，不問屬於犯人所有與否，
    應依刑法第38條第1 項第1 款規定，宣告沒收。
據上論斷，應依刑事訴訟法第299 第1 項前段，槍砲彈藥刀械管
制條例第8 條第4 項，刑法第11條、第2 條第1 項但書、第42條
第3 項前段、第38條第1 項第1 款，判決如主文。
本案經檢察官井天博到庭執行職務。
中    華    民    國    95    年    8     月    31    日
                刑事第四庭   審判長法  官  郭玫利
                                   法  官  陳振嘉
                                   法  官  林意芳
以上正本證明與原本無異。
如不服本判決，應於收受送達後10日內向本院提出上訴書狀。
中    華    民    國    95    年    8     月    31    日
                                   書記官  曾秀鳳
附錄本案論罪科刑法條全文：
槍砲彈藥刀械管制條例第8條第4項：
未經許可，持有、寄藏或意圖販賣而陳列第1項所列槍枝者，處3
年以上10年以下有期徒刑，併科新臺幣700萬元以下罰金。


司法院資訊處製作；財團法人民間司法改革基金會備份。
